【裁判字號】    98,易,764
【裁判日期】    990617
【裁判案由】    妨害自由
【裁判全文】
臺灣桃園地方法院刑事判決               98年度易字第764號
公  訴  人  臺灣桃園地方法院檢察署檢察官
被      告  乙○○
上列被告因妨害自由案件，經檢察官提起公訴（九十七年度偵字
第六三八二號），本院判決如下：
    主  文
乙○○共同以強暴、脅迫使人行無義務之事，處有期徒刑伍月，
如易科罰金，以新臺幣壹仟元折算壹日。扣案如附表所示之本票
貳張均沒收。
    事  實
一、乙○○見丁○○所經營之商品特賣會有利可圖，並認為如與
    丁○○合作，每人可分得利潤約新臺幣（下同）一百五十萬
    元，遂要求丁○○與其合夥經營商品特賣會。其後，乙○○
    認丁○○未積極籌備其等合夥之商品特賣會，因此心生不滿
    ，與真實姓名年籍不詳綽號「JUDY」之成年男子共同基於使
    人行無義務之事之強制犯意聯絡，於民國96年12月2日下午6
    時許，駕駛車輛一同前往丁○○開設於桃園縣中壢市○○街
    之鞋店，乙○○即下車到該店門口，大聲以「你他媽的王八
    蛋，你最好快點出來」之言語要丁○○出來，迨丁○○走出
    店外後，乙○○遂彎起手臂、作勢欲毆打丁○○，復又以手
    勾住丁○○脖子，而以此強暴方式，使丁○○勉為其難地同
    意上車。此際，乙○○向丁○○表示要其簽發票面金額一百
    萬元之本票，因丁○○表示拒絕，乙○○即對丁○○恐嚇稱
    「你最好是給我簽，否則後果自己負責，不要讓我叫小弟或
    是拿槍押著你簽」等語，JUDY亦向丁○○恐嚇稱「你最好簽
    下去，不然你會死的很難看」等語，致丁○○因而心生畏懼
    ，遂依乙○○指示，簽發如附表二編號一、二所示之本票予
    乙○○而行無義務之事。嗣因丁○○向警方報案，始悉上情
    。
二、案經丁○○訴由桃園縣政府警察局八德分局報請臺灣桃園地
    方法院檢察署檢察官偵查起訴。
    理  由
一、被告以外之人於審判外之陳述，雖不符刑事訴訟法第一百五
    十九條之一至第一百五十九條之四之規定，而經當事人於審
    判程序同意作為證據，法院審酌該言詞陳述或書面陳述作成
    時之情況，認為適當者，亦得為證據；當事人、代理人或辯
    護人於法院調查證據時，知有刑事訴訟法第一百五十九條第
    一項不得為證據之情形，而未於言詞辯論終結前聲明異議者
    ，視為有前項之同意，刑事訴訟法第一百五十九條之五定有
    明文。本件所引用之證人即告訴人丁○○於警詢之證述，丁○○及證人丙○○、賴瑞龍於檢察事務官與檢察官訊問時之
    證述，被告乙○○於本院行準備程序時表示對證據能力不爭
    執（見本院九十八年度審易字第二七○號卷第66頁），且迄
    本案言詞辯論終結前亦未表示異議，本院審酌前開證據並無
    違反法定程序取得之情形，且製作當時之過程、內容及功能
    亦無顯不可信與不得作為證據等情，故應認為有證據能力。
    至其餘非供述證據，本院查無有何違反法定程序取得之情形
    ，亦應認有證據能力。
二、訊據被告乙○○固坦承有於96年12月2日晚間6時許，與真實
    姓名年籍不詳綽號JUDY之成年男子駕車前往證人即告訴人丁○○開設於桃園縣中壢市○○街之鞋店，丁○○隨其上車後
    ，即在車上簽發如附表所示之二張本票並交予乙○○等情，
    惟矢口否認有何強制之犯行，辯稱：伊當日並未以手強行勒
    住丁○○脖子，並作勢欲毆打丁○○之強暴方法，要求丁○○上車，且伊及JUDY於車上均未對丁○○恐嚇「你最好是給
    我簽，否則後果自己負責，不要讓我叫小弟或是拿槍押著你
    簽」、「你最好是把本票簽下去，不然你會死的很難看」等
    語，又丁○○係自動簽發如附表所示之二張本票以取信於伊
    。而伊若有脅迫丁○○簽發如附表所示之二張本票，丁○○
    焉有在同日稍後仍託其幫忙將鞋店之鞋子搬到伊住處云云。
    經查：
（一）上開犯罪事實業據丁○○於警詢時證稱：乙○○預估營利
      之金額一百五十萬元，但不足一百五十萬元，所以乙○○
      要求我付差額一百萬元（二張本票，各面額五十萬元）等
      語（見偵卷第13頁），及於檢察事務官詢問時證稱：被告
      說要出資，但沒有實際出資，錢都是我出的，我是被強迫
      簽五十萬元本票二張等語（見偵卷第30至31頁），與於檢
      察官詢問時具結證稱：12月2 日被告說「你最好是給我簽
      ，否則後果自己負責，不要讓我叫小弟或是拿槍押著你簽
      」，JUDY亦向我恐嚇稱「你最好簽下去，不然你會死的很
      難看」，簽完本票就讓我下車等語（見偵卷第65頁），暨
      在本院審理時具結證稱：96年間我是遭被告強行要求與他
      合夥經營，我才與他配合商品特賣會，被告在我們還沒有
      合作特賣會之前，被告就已經強押我簽立本票。我當時在
      店裡，被告用髒話說：「你他媽的給我出來」，而且他當
      時還帶一個叫JUDY的男子一起過來，我會害怕，被告就勾
      著我的脖子，並說：你他媽的給我上車等語，然後我跟他
      說為何我要上去，他就說你就給我上來就對了，且不上車
      你的後果自行負責。然後我就上車，之後他要我簽立一百
      萬元的本票，當時我並不願意，JUDY就說你最好簽下去，
      而被告就說最好不要逼我叫小弟或是拿槍押著你簽，之後
      我就簽本票，被告才讓我下車，後來被告與JUDY即離開等
      語（見本院九十八年度易字第七六四號卷第65至67頁）明
      確，且有如附表所示之二張本票影本在卷足佐（見偵卷第
      140頁）。
（二）被告雖辯稱未以手勾勒丁○○脖子使其上車云云，然參酌
      證人丙○○於檢察事務官詢問時證稱：被告與JUDY到我們
      店裏，被告很大聲的對丁○○說：你他媽的王八蛋，你最
      好趕快給我出來，之後因為丁○○不肯，被告以手勒住丁○○脖子，強迫他上車等語（見偵卷第47頁）；於檢察官
      詢問時具結證稱：我看到被告把丁○○找出去，丁○○就
      上被告的車，被告勾著丁○○的肩，被告有些肢體動作。
      丁○○應該是被拉上車的，被告勾著丁○○脖子，丁○○
      有退幾步不願意，被告不曉得跟丁○○講什麼，丁○○就
      上車了，被告講話都會帶髒話，我原本不以為意，後來因
      為發生了其他事情，我才認為丁○○是被強迫的，被告有
      說：你他媽的王八蛋，你就快點給我出來、王八蛋啊你快
      點出來等語（見偵卷第72至73頁）；於本院審理時具結證
      稱：被告來店裡找丁○○，然後丁○○就跟被告一起出去
      ，丁○○是有點推辭被告找他外出的事情，但是被告表現
      出想要趕快跟丁○○出去到車上講他們的事情，被告就是
      彎起手臂，作勢要打丁○○，還有說一些類似三字經的話
      ，讓丁○○隨他一起上車，被告應該有說「你他媽的王八
      蛋，你最好趕快給我出來」，因為他平常說話就是這樣，
      當天被告有用手勾住丁○○的脖子等語（見本院九十八年
      度易字第七六四號卷第118至121頁），與證人甲○○於本
      院審理時具結證稱：我有聽到被告對丁○○用不客氣的口
      氣要他到店外去等語（見本院九十八年度易字第七六四號
      卷第79頁），均核與丁○○證述之情節相符，足見丁○○
      此部分之證述屬實。
（三）又被告雖另辯稱其與JUDY未在車上對丁○○恐嚇，丁○○
      係自動簽發如附表所示之二張本票以取信於伊云云。然依
      丁○○、丙○○、甲○○所述，丁○○係先遭被告以非理
      性之言詞喚出店外，復遭被告以勾住脖子及作勢欲毆打之
      方式始勉為同意上車，再佐以丙○○於檢察事務官詢問時
      證稱：丁○○上車後，我隔著汽車玻璃看到被告非常激動
      ，丁○○在旁邊看起來很無奈等語（見偵卷第47頁），及
      於本院審理時具結證稱：我看到車子裡面有狀況，還有丁○○頭低低，我看乙○○的動作好像有在說話，但是聽不
      到他們在說什麼，丁○○就是不講話，頭低低的等語（見
      本院九十八年度易字第七六四號卷第118至119頁），則丁○○既非自願上車，且在車上其反應又只是低頭，表情很
      無奈，足認丁○○實係處於弱勢之地位，反觀被告不僅係
      來勢洶洶，且帶同JUDY尋找丁○○，酌此上情，丁○○所
      為係遭被告強迫而簽發本票之證詞，顯較被告之辯解為可
      採。再佐以證人賴瑞龍於檢察事務官詢問時證稱：當天晚
      上，乙○○、JUDY來找我，乙○○跟我說今天下午他強迫
      丁○○簽下二張本票，我想丁○○沒有欠乙○○錢，故其
      應該也是被逼的，乙○○有親口對我說他是強迫丁○○的
      等語（見偵卷第46頁），及於檢察官詢問時具結證稱：當
      天中午被告有打電話給我，我和丁○○原本不想和被告合
      作，但被告預算一個他認為可以得到的利潤，若沒有達到
      的話，他要丁○○付錢，所以才簽立本票。當天中午被告
      有表示若丁○○繼續這麼消極，到時未能得到他該得到的
      利益，要去押他出來，要他簽本票等語（見偵卷第124 頁
      ），益徵被告所辯係丁○○自願簽發如附表所示之二張本
      票云云，要難採信。
（四）況依甲○○於本院審理時具結證稱：丁○○說他被迫簽立
      本票，回來告訴我的時候，他與被告合作的那一場特賣會
      還沒有開始等語（見本院九十八年度易字第七六四號卷第
      82頁），及丙○○於本院審理時亦具結證稱：被告去找丁○○並勾住他脖子那天，他們還沒有開始經營特賣會等語
      （見本院九十八年度易字第七六四號卷第121 頁），可知
      商品特賣會尚未開始營運，則將來是否有營業利潤仍屬未
      知之數，現階段即不可能有利潤以茲分配，故衡諸常情，
      合夥事業既未開始經營獲利，焉有合夥人需預先支付預估
      之營業利益或擔保將來利潤而簽發票據予另一合夥人之理
      ，是被告所辯丁○○為取信於伊而自願簽發如附表所示之
      二張本票云云，亦難採信。
（五）被告雖又辯稱當日若有脅迫丁○○簽發如附表所示之二張
      本票，丁○○焉有在同日稍後仍託其幫忙將鞋店之鞋子搬
      到其住處云云，然依丁○○於本院審理時具結證稱：我簽
      本票被告才讓我下車，後來被告與JUDY即離開等語（見本
      院九十八年度易字第七六四號卷第67頁），及甲○○於本
      院審理時具結證稱：我們有將鞋子搬到被告家中，時間是
      12月中之前，不是月初，我說搬鞋子是指搬丁○○自己辦
      的特賣會的鞋子，我的印象搬鞋子是在被告去找丁○○之
      後等語（見本院九十八年度易字第七六四號卷第82至85頁
      ），與丙○○於檢察官詢問時具結證稱：丁○○上車後，
      約十到二十鐘丁○○就回店裏，被告就離開等語（見偵卷
      第72頁），均與被告所辯係丁○○簽完本票下車後，當日
      即搬鞋至其住處云云不符，是被告此部分所辯亦不足採。
（六）綜上所述，被告所辯僅係飾卸之詞，要無足採，本件事證
      明確，被告犯行堪以認定，應依法論科。
三、核被告所為，係犯刑法第三百零四條第一項之強制罪。被告
    與真實姓名年籍不詳綽號JUDY之成年男子就上開犯行有犯意
    聯絡及行為分擔，為共同正犯。爰審酌被告與丁○○間並無
    確實之債權債務關係存在，竟以強暴、脅迫之手段，迫使丁○○簽發如附表所示之本票二張，所為非是，且被告犯後仍
    一再否認犯行並飾詞強辯，顯無悔意，並衡酌本件犯罪所生
    危害、犯罪之動機、手段、目的等一切情狀，量處如主文所
    示之刑，並諭知易科罰金之折算標準，以示懲儆。至扣案如
    附表所示之本票二張，為被告脅迫丁○○所簽發，乃被告因
    犯罪所得之物，應依刑法第三十八條第一項第三款之規定，
    宣告沒收。
據上論斷，應依刑事訴訟法第二百九十九條第一項前段，刑法第
二十八條、第三百零四條第一項、第四十一條第一項前段、第三
十八條第一項第三款，刑法施行法第一條之一第一項、第二項前
段，判決如主文。
本案經檢察官馮浩庭到庭執行職務。
中    華    民    國    99    年    6     月    17    日
                  刑事第十二庭審判長法  官  魏于傑
                                    法  官  許雅婷
                                    法  官  李文娟
如不服本判決應於收受判決後10日內向本院提出上訴書狀，並應
敘述具體理由；其未敘述上訴理由者，應於上訴期間屆滿後20日
內向本院補提理由書（均須按他造當事人之人數附繕本）「切勿
逕送上級法院」。
以上正本證明與原本無異。
                                    書記官  蕭秀蓉
中    華    民    國    99    年    6     月    17    日
附錄本案論罪科刑法條全文：
刑法第三百零四條第一項
附表：
┌──┬───┬───┬─────┬────┬────┐
│編號│發票人│ 票號 │發票日    │到期日  │  面額  │
├──┼───┼───┼─────┼────┼────┤
│ 一 │丁○○│473906│98（或96）│97.1.31 │五十萬元│
│    │      │      │.12.3     │        │        │
├──┼───┼───┼─────┼────┼────┤
│ 二 │丁○○│473907│96.12.3   │97.1.31 │五十萬元│
└──┴───┴───┴─────┴────┴────┘

司法院資訊處製作；財團法人民間司法改革基金會備份。
